【裁判字號】    97,交聲,320
【裁判日期】    971009
【裁判案由】    違反道路交通管理處罰條例聲明異議
【裁判全文】
臺灣基隆地方法院交通事件裁定         97年度交聲字第320號
移送機關即
原處分機關  交通部公路總局臺北區監理所基隆監理站
異  議  人
即受處分人  丁○○
上列受處分人因違反道路交通管理處罰條例案件，對於交通部公
路總局臺北區監理所基隆監理站中華民國97年9月3日所為之處分
（原處分案號：基監字第裁42-Z00000000號、42-Z00000000號）
，聲明異議，本院裁定如下：
    主  文
異議均駁回。
    理  由
一、原處分意旨略以：異議人即受處分人丁○○（下稱異議人）
    駕駛車牌號碼FP-700號營業用一般大客車於：(一)民國96年11
    月29日15時16分許，行經國道一號南下8公里至9.4公里處；
    (二)民國97年3 月11日14時25分許，行經國道一號南下1 公里
    至3.8公里處，分別經警舉發「行駛高速公路未依規定行駛
    車道-慢速大型車違規行駛內側車道」之違規，均依道路交
    通管理處罰條例第33條第1項第3款之規定，各裁處罰鍰新台
    幣（下同）5,000元，並各記違規點數1點。
二、聲明異議意旨略以：(一)異議人駕駛上開車輛於96年11月29日
    行經國道一號南下8 公里至9.4公里之五堵交流道時，因在8
    公里處時超車而行駛中線車道，見前方有重型車從汐止收費
    站過地磅後駛出，故異議人本計畫經汐止收費站後再轉回原
    外側車道，竟遭警攔停，異議人若超車後需立即駛回原車道
    ，不啻為任意變換車道；(二)又異議人駕駛上開車輛於97年 3
    月11日行經國道一路南下1公里至3.8公里處之八堵交流道與
    暖暖交流道間，亦因超車而行駛內側車道，見南下交流道有
    車上來，故異議人本計畫經暖暖交流道、於無車之際再駛回
    外側車道，後見外側車道上有一小客車，異議人欲超車時，
    詎料該小客車即為稽查之巡邏警車，而為警攔停舉發；(三)員
    警並未提出照片等科學證據證明異議人有違規行為，欠缺證
    據。為此聲明異議，請求撤銷原處分云云。
三、按汽車行駛於高速公路、快速公路或設站管制之道路，不遵
    使用限制、禁止、行車管制及管理事項之管制規則而未依規
    定行駛車道者，處汽車駕駛人新臺幣3 千元以上6 千元以下
    罰鍰，道路交通管理處罰條例第33條第1 項第3 款定有明文
    。次按汽車行駛高速公路，其車道之使用，除因交通事故及
    道路施工依臨時或可移動標誌指示或交通勤務警察指揮外，
    應依設置之交通標誌、標線或號誌之規定，無設置者，大型
    車應行駛於外側車道，並得暫時利用緊臨外側車道之車道超
    越前車，高速公路及快速公路交通管制規則第8 條第1 項第
    2 款亦有明定。
四、經查：
  (一)異議人於上開時、地駕駛上開車輛，確有未依規定行駛於高
    速公路外側車道之情，為異議人自承在卷，堪認無訛。
  (二)證人即舉發員警乙○○於本院調查中具結證稱：「（問：96
    年11月29日在場執勤員警由何人開單？）由我開單，（問：
    可否簡單敘述當場舉發情節為何？）當時由我駕駛巡邏警車
    載甲○○從五堵交流道南下，大約在南下8 公里處，發現異
    議人駕駛的車輛行駛於內側車道，我們跟到了收費站，過了
    收費站後才將異議人攔檢，發現車陣跟得很近，無法立即攔
    檢，且南下五堵到收費站之間無路肩供攔檢車輛停放，所以
    等到過了收費站才攔檢，另南下7.1公里外側、6.8公里內側
    護欄均設有大型車禁行內側車道的警告。」（本院97年10月
    7 日訊問筆錄參照）
  (三)另證人即舉發員警丙○○亦於本院調查中具結證：「問：97
    年3 月11日的違規舉發單是否由你舉發？）是的，按照規定
    大型車輛應行駛外側車道，得暫時利用緊鄰外側的車道超車
    ，但是我於南下1.5 公里處發現後方有異議人所駕駛的該部
    大客車，從南下1 公里開始沿途行駛內側車道，該路段為同
    向兩車道，在南下3.8 公里處才將異議人攔下，當日在車道
    上行駛的車速約在8、90 公里，車流量不大，才會認定異議
    人佔用內側車道，因為異議人駕駛的路段共有三個交流的路
    口，異議人經過這些路口繼續行駛在內側車道超過1 公里，
    且當時車流量不大，所以我才會認定異議人違規行駛。」（
    本院97年10月7 日訊問筆錄參照）
  (四)異議人雖以前揭情置辯，惟異議人之違規行為有內政部警政
    署國道公路警察局96年11 月29日公警局交字第Z00000000號
    、97年3月11日公警局交字第Z00000000號舉發違反道路交通
    管理事件通知單各1 份附卷可佐，且執行勤務警員掣單舉發
    違反道路交通管理處罰條例所列之違規事實，本質上為行政
    處分，係公務員基於職務上權力，依法就特定之具體事件所
    為具有公法上效果之單方行政行為，基於公務員為公法上行
    為具有公信力之原則，該行政處分當可被推定為真正，其據
    以依法處分之事實認定亦為真正無誤。本此公信原則，立法
    者以道路交通管理處罰條例第92條第3項之授權，賦予行政
    機關訂定違反道路交通管理事件統一裁罰基準及處理細則，
    使執勤員警得當機處分，以達其維護交通秩序、安全之行政
    目的。再者，本件證人乙○○、丙○○與異議人素不相識，
    亦無怨隙，應無甘冒自身觸犯偽證罪之風險而設詞誣攀異議
    人之理，且交通警員製單舉發違反道路交通處罰條例所列之
    違規事實，本質上係公務員依法執行職務之行為，如有枉法
    構陷或為不實記載之行為，亦需負擔嚴厲之刑事責任，國家
    並以此擔保公務員能忠實執行職務，如無其他證據顯示舉發
    警員有誤認或故意構陷之情事時，尚難以舉發警員無法提出
    其他證據佐證，即認其所述不可採信。況異議人始終自承未
    依規定行駛外側車道之事實，故證人乙○○、丙○○上開證
    述，應屬可採。至異議人所指稱先後2次因故行駛內側車道
    之發生地點（96年11月29日於國道一號南下8公里處因超越
    前車行駛內側車道，97年3月11日於國道一號南下1公里因超
    越前車行駛內側車道），距離為警攔檢開立違規單之地點（
    96 年11月29日於汐止收費站為警攔檢，汐止收費站位於國
    道一號南下9.4公里處，有交通部臺灣區○道○○○路局國
    道一號路網示意圖在卷可參；97年3月11日於國道一號南下
    3.8 公里為警攔檢）均已逾2公里以上，且依當時車流路況
    ，並無例外行駛內側車道或不能依規定行駛外側車道之事由
    存在，是異議人確有違規行為無疑。
  (五)又警方取締交通違規事件，其以照相方式取證者，固足為違
    規之證明，惟警員當場舉發者，既經舉發員警本身之目睹、
    耳聞，亦足為違規人違規之證明，非必所有之違規事件，均
    須有照片或其他書面資料方足為違規之證據，故本件固因員
    警現場舉發而無違規照片佐證，然觀諸前揭書證資料，即足
    以認定本件違規情事，異議人前開所辯，尚不足為其有利之
    認定。
五、綜上，異議人確有上揭行駛高速公路未依規定行駛車道之違
    規事實，既可認定。原處分機關依據道路交通管理處罰條例
    第33條第1項第3款及同條例第63條第1項第1款之規定及違反
    道路交通管理事件統一裁罰基準表規定，各裁處罰鍰新臺幣
    5,000元及各記違規點數1點，即無任何違誤，自應予維持。
    本件異議為無理由，應予駁回。
六、據上論斷，道路交通案件處理辦法第19條，裁定如主文。
中    華    民    國    97    年    10    月    9     日
                  交通法庭法  官  陳姵君
以上正本證明與原本無異。
對於本件裁定如有不服，應於收受送達後5日內，向本院提出抗
告書狀，敘述抗告之理由，抗告於臺灣高等法院。
中    華    民    國    97    年  10      月   9      日
                          書記官  王佩珠


司法院資訊處製作；財團法人民間司法改革基金會備份。
